臺灣基隆地方法院刑事判決　　　　　　　　　　　　　九十一年度訴字第三四六號
　　公　訴　人　臺灣基隆地方法院檢察署檢察官
　　被　　　告　甲○○
右列被告因違反毒品危害防制條例案件，經檢察官提起公訴（九十一年度毒偵字第五
五七號），本院判決如左：
    主  文
甲○○施用第一級毒品，累犯，處有期徒刑捌月。
    事  實
一、甲○○前於民國八十九年間因違反毒品危害防制條例案件，經本院判處有期徒刑
    六月確定，並於九十年二月十二日入監執行，其間於九十年五月二十二日因借提
    執行戒治至九十一年一月二十八日停止戒治，接續執行前揭有期徒刑，因此迄至
    九十一年四月十八日方執行完畢（起訴書誤載為九十年八月十一日即執行完畢，
    應予更正）。甲○○於八十七年間因施用第二級毒品，經本院裁定觀察勒戒後，
    認無繼續施用毒品傾向，而經臺灣基隆地方法院檢察署檢察官於八十八年一月八
    日以八十七年度偵字第五八五八號不起訴處分確定；八十八年間又因施用第二級
    毒品之犯行，經本院裁定觀察勒戒後，又認無繼續施用毒品傾向，再經臺灣基隆
    地方法院檢察署檢察官於八十八年九月十三日以八十八年度偵字第四七六六號、
    八十八年度毒偵字第二三一號不起訴處分確定；復八十八年十一月間，又施用第
    二級毒品，除經本院裁定強制戒治外，亦經本院於八十九年二月十七日以八十九
    年度易字第一二號判處有期徒刑六月，於八十九年三月二日確定（九十一年四月
    十八日執行完畢）；甲○○再於九十年一月間，施用第二級毒品，除再經本院裁
    定強制戒治外，亦經本院於九十年六月二十日以九十年度易字第二二一號判處有
    期徒刑八月，於九十年七月二十日確定。詎甲○○猶不知悔改，竟基於施用第一
    級毒品海洛因之犯意，於九十一年五月十日（起訴書誤載為十三日，應予更正）
    十三時十五分許採尿前回溯二十四小時內，在不詳地點，施用第一級毒品海洛因
    一次。嗣九十一年五月十日（起訴書誤載為十三日，應予更正）十三時十五分許
    ，經警依法通知其強制採尿送驗查獲上情。
二、案經基隆市警察局第一分局報請台灣基隆地方法院檢察署檢察官偵查起訴。
    理  由
一、訊據被告甲○○矢口否認有施用第一級毒品海洛因，並辯稱：以前均僅使用第二
    級毒品，未曾使用過第一級毒品，並且同日下午十四時四十二分許，前往臺灣基
    隆地方法院檢察署觀護人室採尿送驗，第一、二級毒品均為陰性反應，又其採尿
    前曾經前往牙科診所拔牙等語。經查：被告於九十一年五月十日十三時十五分，
    在基隆市警察局第一分局所採集之尿液（尿液編號０５１），先經送請基隆市衛
    生局以酵素免疫分析法、及薄層層析法檢驗，確有嗎啡（由於海洛因於人體內會
    代謝成嗎啡，因此涉嫌海洛因之吸食者，係檢驗其尿液中之嗎啡反應）陽性反應
    ，此有該局基衛檢字第０六０五八號檢驗成績書一紙附卷可稽，並本院再將該尿
    液送請法務部調查局檢驗是否有嗎啡反應及鑑定該尿液是否為被告所排放，經該
    局於九十一年七月十六日以調科壹字第０九一００四二八三四號檢驗通知書覆稱
    ，編號０５１之尿液經先以螢光偏極免疫分析法篩驗，再以氣象層析質譜儀分析
    法確認，確有嗎啡陽性反應，該局於九十一年九月四日以調科肆字第０九一００
    五０七九六０號鑑定通知書覆知，編號０５１之尿液之粒腺體ＤＮＡ序列與甲○
    ○之序列均相符，因此認該尿液有可能（百分之九十六）為甲○○本人或其同母
    系親屬成員所排放，此有該局前揭二函文附卷可參，是以堪信編號０５１號尿液
    確實為被告甲○○所排放，並有確實有嗎啡陽性反應。另按一般人注射海洛因後
    經體內吸收代謝約三十分鐘後，以嗎啡型態為主開始排入尿中，且以最初六至十
    二小時排泄量最多，約有百分之八十之毒品代謝物（嗎啡）可在注射後二十四小
    時內，陸續由尿中排出體外，剩餘量則可能在數日內分別排出體外（法務部調查
    局九十年四月十二日（９０）陸（一）字第９０１３３３３５號函可參），因之
    被告所排放尿液中既經檢驗出嗎啡陽性反應，其自採尿之時起回溯二十四小時內
    ，確曾施用第一級毒品海洛因，堪可認定。雖被告九十一年五月十日下午十四時
    四十二分（即本案採集尿液後約一小時半後），復再經臺灣基隆地方法院檢察署
    觀護人室採集尿液（尿液編號１３６６），經送請臺灣尖端先進生技醫藥股份有
    限公司檢驗，安非他命類及鴉片類藥物均為陰性反應，此有該公司濫用藥物檢驗
    報告一紙在卷供參，並該尿液經本院送請法務部調查局檢驗及鑑定，送驗標號１
    ３６６號尿液經以螢光偏極免疫方析法及氣相層析質譜儀分析法檢測，嗎啡及安
非他命均為陰性反應，且該編號１３６６尿液之粒腺體ＤＮＡ序列與甲○○之序
    列均相符，因此認該尿液有可能（百分之九十六）為甲○○本人或其同母系親屬
    成員所排放，此有該局九十一年九月二十六日調科壹字第０９１００５６４７０
    ０號鑑定通知書在卷可憑，並該函亦稱，服用毒品後之代謝物濃度，隨著時間增
    長會遞減，且若人體在大量喝水後所採集之尿液，因尿中各種成分均遭淡化，有
    可能會影響毒品反應之檢測，是以被告除本件以外，以前均係施用第二級毒品之
    前科，並無施用第一級毒品前科紀錄，是以堪信被告尚未長期施用第一級毒品，
    體內應尚未累積第一級毒品之代謝物，且如僅施用一次且份量較輕之第一級毒品
    海洛因，依據前揭函示意旨，在施用後短短半小時內即開始排出體外，是以被告
    同一日相距一小時半後於臺灣基隆地方法院檢察署觀護人室再採集之尿液經檢驗
    ，應係因復經一小時半之代謝過程，已經將嗎啡代謝物之量減低至判定為陽性反
    應閥值以下，而認屬陰性反應，因此被告不得以稍後所採集之尿液經檢驗並無嗎
    啡陽性反應，而認較早採集之尿液具有嗎啡陽性不足憑信。次查，被告所稱曾經
    於仁二路超群牙科拔牙，經本院電話查訪超群牙科，經超群牙科覆稱其位於南榮
    路而非仁二路，且無甲○○之就診紀錄，此有電話紀錄在卷可參，被告所辯拔牙
    一節乃係卸責之詞不足採信。被告甲○○於八十七年間因施用第二級毒品，經本
    院裁定觀察勒戒後，認無繼續施用毒品傾向，而經臺灣基隆地方法院檢察署檢察
    官於八十八年一月八日以八十七年度偵字第五八五八號不起訴處分確定；八十八
    年間又因施用第二級毒品之犯行，經本院裁定觀察勒戒後，又認無繼續施用毒品
    傾向，再經臺灣基隆地方法院檢察署檢察官於八十八年九月十三日以八十八年度
    偵字第四七六六號、八十八年度毒偵字第二三一號不起訴處分確定；復八十八年
    十一月間，又施用第二級毒品，除經本院裁定強制戒治外，亦經本院於八十九年
    二月十七日以八十九年度易字第一二號判處有期徒刑六月，於八十九年三月二日
    確定（九十一年四月十八日執行完畢）；甲○○再於九十年一月間，施用第二級
    毒品，除再經本院裁定強制戒治外，亦經本院於九十年六月二十日以九十年度易
    字第二二一號判處有期徒刑八月，於九十年七月二十日確定，此有上揭不起訴處
    分書二紙、判決書二紙，臺灣高等法院被告全國前案紀錄在卷可佐，被告甲○○
    因施用毒品犯行業經二次觀察勒戒後，又經二次強制戒治及判處有期徒刑，其本
    案犯行顯係三犯以上本院自得依法論科。
二、核被告甲○○所為，係犯毒品危害防制條例第十條第一項之施用第一級毒品罪。
    查被告甲○○前於八十九年間因違反毒品危害防制條例案件，經本院判處有期徒
    刑六月確定，並於九十年二月十二日入監執行，其間於九十年五月二十二日因借
    提執行戒治至九十一年一月二十八日方停止戒治，接續執行前揭有期徒刑，因此
    迄至九十一年四月十八日方執行完畢，此有台灣基隆地方法院檢察署刑案紀錄查
    註紀錄表及臺灣高等法院被告全國前案紀錄表在卷可按，其於有期徒刑執行完畢
    後，五年內再犯有期徒刑以上之本罪，為累犯，應依法加重其刑。爰審酌被告吸
    食頻率僅有一次，且吸食量尚微，但曾有施用毒品前科仍不知悔改，且犯罪後未
    能坦承犯行態度不佳等一切情狀，量處如主文所示之刑。
據上論斷，應依刑事訴訟法第二百九十九條第一項前段，毒品危害防制條例第十條第
一項，刑法第十一條前段、第四十七條，判決如主文。
本案經檢察官李辛茹到庭執行職務
中        華        民        國    九十一    年    十二    月  二十四  日
                            臺灣基隆地方法院刑事第二庭
                                          法  官    王  翠  芬
右正本證明與原本無異。
對於本件判決如有不服，應於收受送達後十日內，向本院提出上訴書狀，上訴於臺灣
高等法院，並按他造當事人之人數附具繕本。
                                          書記官    陳  碧  玉
中        華        民        國    九十一    年    十二    月  二十七  日
附錄論罪法條
毒品危害防制條例第十條第一項：
施用第一級毒品者，處六月以上五年以下有期徒刑。
